臺灣新北地方法院行政訴訟判決
111年度交字第366號
原      告  洪麗美    住新北市○○區○○街000巷00號5樓  被  
    告  新北市政府交通事件裁決處
                      設新北市○○區○○路0段000號2樓
上一代表人  李忠台    住同上
訴訟代理人  黃曉妍律師
上列當事人間因交通裁決事件，原告不服被告中華民國111年5月
26日新北裁催字第48-ZFC222483號裁決，提起行政訴訟，本院判
決如下：
    主  文
一、原告之訴駁回。
二、訴訟費用新臺幣300元由原告負擔。
    事實及理由
壹、程序方面：原告不服被告所為道路交通管理處罰條例第 8條
    的裁決而提起撤銷訴訟，依行政訴訟法第237條之1，應適用
    交通裁決事件訴訟程序，本件依該卷證資料已經明確，依同
    法第237條之7規定之裁量，於是不經言詞辯論，直接裁判。
貳、實體方面：
一、爭訟概要：緣原告洪麗美駕駛車牌號碼0000-00號自用小客
    貨車（下稱系爭汽車），於民國（下同）111年3月3日10時1
    9分時，行經國道3號北向102.2公里處時，因有「汽車行駛
    於高速公路前座乘客未依規定繫安全帶(一人)」之違規行為
    ，為內政部警政署國道公路警察局第六公路警察大隊（下稱
    舉發機關）依科技執法採證得違規照片，於是依道路交通管
    理處罰條例第31條第2項規定，於111年3月18日填製國道警
    交字第ZFC222483號舉發違反道路交通管理事件通知單（下
    稱舉發通知單），記載到案日期111年5月2日以前，予以逕
    行舉發，案件並於111年3月17日入案移送苗栗監理站，舉發
    通知單則於111年3月22日合法送達系爭汽車車主。嗣上開違
    規舉發通知單送達後，車主於111年3月25日向苗栗監理站提
    出申訴，案經舉發機關重新查證後，仍認違規事實明確，而
    系爭汽車車主並申請違規移轉駕駛人即原告，而因駕駛人駕
    籍位新北市，遂案件移轉予被告管轄，被告遂於111年4月27
    日為歸責通知，並另訂新應到案日為111年6月11日前，該歸
    責通知書於111年5月4日合法寄存送達原告。被告嗣於111年
    5月26日依原告之申請，乃按道路交通管理處罰條例第31條
    第2項及違反道路交通管理事件統一裁罰基準表等規定，以
    被告111年5月26日新北裁催字第48-ZFC222483號違反道路交
    通管理事件裁決書（下稱原處分）裁處原告罰鍰新臺幣（下
    同） 3,000元。原告不服，於是提起本件行政撤銷交通裁決
    訴訟。
二、原告起訴主張及聲明：
(一)原告主張要旨：照片不清楚，沒照到副駕駛座的人，無法證
    明副駕駛沒繫安全帶，因安全帶在脖子旁邊，又因光線太亮
    人物失真，深黃色都變成淺黃色，因此無法證明副駕駛有人
    。
(二)聲明：撤銷原處分。
三、被告答辯及聲明：
(一)被告答辯要旨：
  1.經查員警職務報告，可知員警當時於國道3號公路北向102.2
    公里處(跨越橋)執行科技執法，於10時19分許，原告駕駛系
    爭汽車行經該路段，員警發現該車副駕駛座之乘客未依規定
    將安全帶繫於正確位置，遂以單眼相機拍照採證後，返回分
    隊後再使用電腦放大檢視照片，確認違規屬實後依規定舉發
    ，其舉發程序合於警察職權行使法第8條第1項之規定，另有
    勤務分配表在卷可稽，綜上，舉發程序符合正當法律程序之
    要求，並無違誤。
  2.按「汽車行駛於道路上，其汽車駕駛人、前座或小型車後座
    乘客，應依下列規定使用安全帶：三、安全帶之帶扣應確實
    緊扣，安全帶無扭曲或反轉，鬆緊度保持適宜；腰部安全帶
    置於腰部以下，肩部安全帶固定位置應依個人調整，避免安
    全帶纏繞經過頸部，且應置手臂上端以上。」汽車駕駛人及
    乘客繫安全帶實施及宣導辦法第3條第1項第3款訂有明文。
    檢視本件採證照片，清楚可見駕駛人肩部至腹部有明顯黑色
    安全帶痕跡，而副駕駛座之乘客身著黃色衣物，深色汽車安
    全帶於黃色上衣時應可為清楚對比，若確實有依規定繫安全
    帶，應可見其肩部至胸部有約0.5公分寬之安全帶痕跡，然
    於上揭採證照片中並未見前座乘客右邊肩部至腹部有安全帶
    之痕跡，足證副駕乘客確實未依旨揭實施辦法繫安全帶，違
    規事實要屬明確，原告之主張應屬無理由，自為道路交通管
    理處罰條例第31條第2項「汽車行駛於道路上，其前座未依
    規定繫安全帶」，被告據以對原告作成裁罰處分，應無疑義
    。
  3.再者，原告為合法考領汽車駕駛執照之人，有汽車車籍查詢
    資料憑，其對上述規定應知之甚詳，並應確實遵守。是原告
    前揭所述，無非單方所執之詞，委無足取。綜上所述，被告
    依法裁處，應無違誤，原告之訴為無理由。
(二)聲明：原告之訴駁回。
四、爭點：被告認原告駕駛系爭汽車，於111年3月3日10時19分
    時，行經國道3號北向102.2公里處時，有「汽車行駛於高速
    公路前座乘客未依規定繫安全帶(一人)」之違規行為，以原
    處分裁罰原告，是否合法有據？原告以系爭汽車安全帶在脖
    子旁邊，而採證照片光線太亮人物失真，無法證明副駕駛座
    乘客有未繫安全帶，否認有本案違規行為，是否可採？
五、本院之判斷：
(一)前提事實：緣原告駕駛系爭汽車，於111年3月3日10時19分
    時，行經國道3號北向102.2公里處時，有「汽車行駛於高速
    公路前座乘客未依規定繫安全帶(一人)」之違規行為，經舉
    發機關執行科技執法採證得違規照片，乃於111年3月18日填
    製本案違規舉發通知單，記載到案日期111年5月2日前，予
    以逕行舉發，案件並於111年3月17日入案移送苗栗監理站，
    舉發通知單則於111年3月22日合法送達系爭汽車車主。嗣上
    開違規舉發通知單送達後，車主於111年3月25日向苗栗監理
    站提出申訴，案經舉發機關重新查證後，仍認違規事實明確
    ，而系爭汽車車主並申請違規移轉駕駛人即原告，而因駕駛
    人駕籍位新北市，遂案件移轉予被告管轄，被告遂於111年4
    月27日為歸責通知，並另訂新應到案日為111年6月11日前，
    該歸責通知書於111年5月4日合法寄存送達原告。被告嗣於1
    11年5月26日依原告之申請，按道路交通管理處罰條例第31
    條第2項及違反道路交通管理事件統一裁罰基準表等規定，
    以原處分裁處原告罰鍰3,000元等情，此有本案違規舉發通
    知單暨送達掛號郵件查單、案件入案移送紀錄、系爭汽車車
    主於111年3月25日之陳述書、舉發機關即內政部警政署國道
    公路警察局第六公路警察大隊111年4月12日國道警六交字第
    1116701481號函、辦理歸責駕駛人通知書及送達證書、原處
    分書、採證照片、舉發機關竹林分隊23人勤務分配表、舉發
    員警職務報告、系爭汽車車籍查詢、駕駛人資料及採證光碟
    等在卷為證（分見本院卷第51頁暨第55頁、第53頁、第57頁
    、第61頁及第63頁、第65頁、第59頁及第71頁、第73頁、第
    75頁、第79頁及第81頁），核堪採認為真正。
(二)被告認原告駕駛系爭汽車，於111年3月3日10時19分時，行
    經國道3號北向102.2公里處時，有「汽車行駛於高速公路前
    座乘客未依規定繫安全帶(一人)」之違規行為，以原處分裁
    罰原告，核屬合法有據。原告以系爭汽車安全帶在脖子旁邊
    ，而採證照片光線太亮人物失真，無法證明副駕駛座乘客有
    未繫安全帶，否認有本案違規行為，乃不可採。
  1.應適用之法令：
  ⑴按道路交通管理處罰條例第31條第1項、第2項分別規定：「
    汽車行駛於道路上，其駕駛人、前座或小型車後座乘客未依
    規定繫安全帶者，處駕駛人新臺幣一千五百元罰鍰。但營業
    大客車、計程車或租賃車輛代僱駕駛人已盡告知義務，乘客
    仍未繫安全帶時，處罰該乘客；有關其安全帶之正確使用、
    實施方式、因特殊事由未能依規定繫安全帶之處理、宣導及
    其他應遵行事項之辦法，由交通部定之（第 1項）。汽車行
    駛於高速公路或快速公路違反前項規定者，處駕駛人新臺幣
    三千元以上六千元以下罰鍰。但營業大客車、計程車或租賃
    車輛代僱駕駛人已盡告知義務，乘客仍未繫安全帶時，處罰
    該乘客（第 2項）。次按高速公路及快速公路交通管制規則
    第9條第1項第 6款另有規定：「汽車行駛高速公路及快速公
    路，不得有下列行為：六、四輪以上汽車之駕駛人、前座或
    小型車後座乘客未依規定繫安全帶。」。
  ⑵另按違反道路交通管理事件統一裁罰基準及處理細則第 1條
    規定：「本細則依道路交通管理處罰條例第92條第 4項規定
    訂定之」、第2條第 1項、第2項規定：「處理違反道路交通
    管理事件之程序及統一裁罰基準依本細則之規定辦理。前項
    統一裁罰基準，如附件違反道路交通管理事件統一裁罰基準
    表。」，核上開統一裁罰基準及處理細則之規定，就其立法
    目的及功能，乃為防止處罰機關枉縱或偏頗，依道路交通管
    理處罰條例第92條第 4項所授權交通部會同內政部訂定「違
    反道路交通管理事件統一裁罰基準及處理細則」及其附件「
    違反道路交通管理事件統一裁罰基準表」，用以維持裁罰之
    統一性與全國因違反道路交通管理事件受處罰民眾之公平，
    不因裁決人員不同，而生偏頗，寓有避免各監理機關於相同
    事件恣意為不同裁罰之功能，並非法所不許，於憲法上保障
    人民財產權之意旨並無牴觸（此並有改制前之司法院大法官
    會議釋字第511號解釋意旨理由足資參照），並無違反法律
    保留原則。再依本件違規行為時點之違反道路交通管理事件
    統一裁罰基準表記載，汽車行駛於高速公路或快速公路上，
    其汽車駕駛人、前座或小型車後座乘客未依規定繫安全帶有
    1人者，於期限內繳納或到案聽候裁決，應處罰鍰3,000元。
    核此上開規定，既係基於母法之授權而為訂定，且就違反道
    路交通管理事件統一裁罰基準及處理細則附件所示統一裁罰
    基準表中有關道路交通管理處罰條例第31條第 2項之裁罰基
    準內容（基準表就違規不繫安全帶之人數，其可能衍生危害
    交通安全之輕重不同，而區分1人、 2人以上、計程車或營
    業大客車乘客《每1人》，並就其是否逾越於期限內繳納或到
    案聽候裁決之期限不同，分別裁以不同之罰鍰標準，其衍生
    交通秩序危害，既不相同，分別處以不同之罰鍰，符合相同
    事件相同處理，不同事件不同處理之平等原則。），並未牴
    觸母法，是被告自得依此基準而為裁罰。
  2.經查，本案係舉發機關執勤員警於111年3月3日10時19分時
    許，在國道3號北向102.2公里路段，發現系爭車輛前座乘客
    未依規定繫妥安全帶，遂以科學儀器採證，依法舉發違規行
    為，此除有舉發機關即內政部警政署國道公路警察局第六公
    路警察大隊111年4月12日國道警六交字第1116701481號函文
    敘明（見本院第59頁）在案，並有舉發員警職務報告所載「
    職警員徐翼飛於111年03月03日08時至12時於國道3號公路北
    向102.2公里處（跨越橋）執行科技執法，因5722-QB號自小
    客貨於10時19分行經該路段，發現該車副駕駛乘客未依規定
    繫妥安全帶並使用單眼相機拍照後，另於分隊使用電腦檢視
    有無違規。由於違規事實明確，遂依法製單告發並附上取締
    照片及放大圖。」等語（見本院卷第75頁），復有舉發機關
    竹林分隊23人勤務分配表（見本院卷第73頁）及本案採證照
    片及檢視放大照片（分見本院卷第59頁及第71頁）為證，而
    本院觀諸上開執勤員警經以科執法技取締安全帶用單眼相機
    所拍照採證之照片及經放大檢視之內容（同上本院卷71頁）
    ，亦確實於該經放大檢視內容之照片中，清楚可見系爭5722
    -QB號車之駕駛人肩部至腹部有明顯黑色安全帶痕跡，反而
    於該副駕駛座乘客身著黃色衣物，而就深色汽車安全帶於黃
    色上衣時自應可為清楚對比，若該乘客確實有依規定繫安全
    帶，應可見該乘客右肩部至胸部斜有安全帶之痕跡為是，然
    於上揭採證照片中確實未見該副駕駛座乘客右肩部至胸部有
    斜下安全帶之痕跡，故該副駕駛座乘客確有未依規定使用安
    全帶無誤，蓋此就一般車輛之副駕駛座乘客，如其上車後依
    規定繫安全帶時，其安全帶一端乃係從副駕駛座右邊B柱之
    上方將安全帶由該乘客之右肩部協下越過胸口至該乘客臀部
    保護肋骨部位，另一段則並越過該乘客臀部兩側用以保護骨
    盆部位，此乃為一般車輛使用人所眾知，從而，本院參合上
    開事證，認原告駕駛系爭汽車，於111年3月3日10時19分時
    ，行經國道3號北向102.2公里處時，確有「汽車行駛於高速
    公路前座乘客未依規定繫安全帶(一人)」之違規行為無誤，
    被告據此以原處分裁罰原告，乃核屬合法有據，原告以系爭
    汽車安全帶在脖子旁邊，而採證照片光線太亮人物失真，無
    法證明副駕駛座乘客有未繫安全帶，否認有本案違規行為，
    乃不可採。
(三)本件判決基礎已臻明確，原告其餘攻擊防禦方法及訴訟資料
    ，經本院審核後，已與本案爭點無涉，並對於本件判決結果
    不生影響，爰無庸一一再加論述，爰併敘明。
(四)本件第一審裁判費新臺幣300元，應由敗訴之原告負擔，所
    以確定如主文第2項所示。
六、結論：原處分並無違誤，原告訴請撤銷為無理由，應予駁回
    。
中　　華　　民　　國　 111  　年　　9　　月　　23 　　日
                  行政訴訟庭  法  官  楊志勇
上為正本係照原本作成。
如不服本判決，應於判決送達後20日內，向本院提出上訴狀，上
訴狀並應記載上訴理由，表明關於原判決所違背之法令及其具體
內容或依訴訟資料可認為原判決有違背法令之具體事實，並繳納
上訴費新臺幣750元。 其未表明上訴理由者，應於提出上訴後20
日內向本院補提理由書（上訴狀及上訴理由書均須按他造人數附
繕本），如逾期未提出上訴理由書者，本院毋庸再命補正，由本
院逕以裁定駁回上訴。
                              書記官  李懿淳
中　　華　　民　　國　  111   　年　　9 　　月　　26　日